【裁判字號】    98,訴,1138
【裁判日期】    981231
【裁判案由】    清償借款
【裁判全文】
臺灣士林地方法院民事判決              98年度訴字第1138號
原      告  第一商業銀行股份有限公司
法定代理人  丙○○
訴訟代理人  戊○○
        人  甲○○
被      告  丁○○
            乙○○
上列當事人間清償借款事件，本院於民國98年12月17日言詞辯論
終結，判決如下：
    主  文
被告丁○○應給付原告玖拾萬貳仟零柒拾捌元及自民國96年3 月
28日起至清償日止按年息百分之二點九九五計算之利息，暨自96
年3 月28日起至清償日止按上開利率百分之二十計算之違約金。
原告其餘之訴駁回。
訴訟費用由被告丁○○負擔。
    事  實  及  理  由
一、本件被告丁○○未於最後言詞辯論期日到場，核無民事訴訟
    法第386 條各款所列情形，爰依原告之聲請，由其一造辯論
    而為判決。
二、原告起訴主張：被告丁○○於民國93年3 月2 日邀同被告乙
    ○○擔任保證人向原告借款新台幣（下同）1600萬元（以下
    簡稱系爭借款）。借款期間自93年3 月2 日起至113 年3 月
    2 日止。借款利率按原告公告之放款指數利率加年率2.3 ％
    機動計息，但其中93年3 月2 日起至95年3 月2 日止按原告
    公告放款指數利率加1.075 ％。系爭借款前36個月僅給付利
    息，第37個月起本利均攤，如有遲延除依據約定利息給付遲
    延利息，另在逾期六個月內按約定利率10％，逾期超過六個
    月按約定利率20％加計違約金。但被告僅繳納本息至94年8
    月12日起即未再依約清償，依據兩造之借款契約第10條第1
    項約定，全部債務視為到期。系爭借款雖曾於96年3 月27日
    由訴外人林雍傑代償1600萬元，惟上開代償金額先抵充利息
    、違約金及本金後，被告丁○○尚欠本金90萬2,078 元，及
    該本金自96年3 月28日起至清償日止按年息2.995 ％計算之
    利息。而被告乙○○為本件借款之保證人，就本件借款應於
    被告丁○○之財產執行無效果時，負清償之責。為此，依據
    原告與被告丁○○之借款法律關係、與被告乙○○之保證法
    律關係請求被告丁○○、被告乙○○給付本件借款本息、違
    約金如訴之聲明所載。並聲明：被告丁○○應給付原告90萬
    2,078 元及自96年3 月28日起至清償日止按年息2.995 ％計
    算之利息，暨自96年3 月28日起至清償日止按上開利率20％
    計算之違約金。被告乙○○應於原告對被告丁○○之財產執
    行無效果時就上開本金、利息及違約金負清償之責。
三、被告之抗辯：原告已同意系爭借款由訴外人林雍傑清償1600
    萬元作為全部借款之清償，已於96年3 月27日全部清償完畢
    ，原告已出具同意塗銷之證明，將擔保系爭借款之不動產（
    台北市○○○○○段一小段324 地號土地應有部分1040/100
    00及坐落其上之同小段711 建號，門牌號碼：台北市○○街
    ○ 段47號8 樓，以下簡稱系爭擔保不動產）上之抵押權塗銷
    ，且系爭擔保不動產業已出售並移轉登記為訴外人林雍傑所
    有。擔保系爭借款之不動產上之抵押權業經塗銷，保證人之
    保證責任應已不存在。系爭借款苟仍存在，亦不能以擔保系
    爭借款之系爭擔保不動產過戶訴外人林雍傑之日期為計息起
    算日，因中間曾經有協商，因而未依約還款，此段期間不能
    加計利息。並聲明：原告之訴駁回。
四、兩造不爭執之事實
（一）被告丁○○曾於93年3 月2 日邀同被告乙○○擔任連帶保
      證人向原告借貸系爭借款1600萬元，並訂有借款契約在案
      。但系爭借款自94年8 月12日起被告丁○○未依約繳納利
      息，亦未清償本金。
（二）96年3 月27日訴外人林雍傑代償1600萬元後，擔保系爭借
      款之系爭擔保不動產由原告出具同意塗銷證明後，塗銷最
      高限額1920萬元之抵押權，系爭擔保不動產亦移轉訴外人
      林雍傑。
五、本件爭執要點
（一）原告是否同意第三人林雍傑清償1600萬元後，系爭借款之
      全部債務即視為清償完畢？
（二）苟系爭借款並未全部清償完畢，原告同意塗銷擔保系爭借
      款之最高限額1920萬元之抵押權是否仍有權請求保證人被
      告乙○○負保證之責？
六、法院之判斷
（一）兩造不爭執被告丁○○自94年8 月12日起未依約給付系爭
      借款約定之分期償還利息直至96年3 月27日訴外人林雍傑
      代償1600萬元為止。因此，系爭借款於訴外人林雍傑代償
      1600萬元時，除本金尚欠1600萬元外，尚有應付之利息及
      違約金，故債務金額應超過1600萬元。按清償人所提出之
      給付，應先抵充費用，次充利息，次充原本，民法第323
      條前段定有明文。訴外人林雍傑代償之1600萬元，依據上
      開規定抵充後，尚欠本金90萬2,078 元等情，業據原告提
      出明細表為證，堪信為真。上開剩餘本金90萬2,078 元，
      原告既自96年3 月27日未再付息或清償本金，自應依據原
      借款契約加計利息及違約金。被告丁○○雖抗辯未依約付
      息係因與原告協商，惟縱係在協商期間，除非原告同意否
      則應無停止計息及計算違約金之由。另被告丁○○抗辯，
      於96年3 月27日清償1600萬元時，原告即同意以此條件消
      滅全部債務，並以原告同意塗銷抵押權為證。但原告否認
      其有同意僅清償1600萬元，系爭借款即視為全部清償等情
      。而塗銷擔保抵押權，不過原告就系爭抵押權權利之放棄
      ，不能認為原告就1600萬元以外之其他債權放棄，此外，
      被告丁○○並未提出任何證據證明，原告有放棄其餘債權
      之事實，因此，被告丁○○抗辯系爭借款已經全部清償完
      畢，尚非可採。從而，原告依據其與被告丁○○間之借款
      法律關係，請求被告丁○○給付如主文第一項所示，為有
      理由，應予准許。
（二）再按債權人拋棄為其債權擔保之物權者，保證人就債權人
      所拋棄權利之限度內，免其責任，民法第751 條定有明文
      。經查：系爭借款原以系爭擔保不動產設定有最高限額抵
      押權1920萬元，有他項權利證明書影本附卷可參。原告不
      爭執其在96年3 月28日出具同意書塗銷上開抵押權，故原
      告拋棄該1920萬元之抵押權權利，應堪認定。依據上開規
      定所示，保證人被告乙○○自得在1920萬元之範圍內免其
      責任。依據原告之主張，96年3 月27日訴外人代償1600萬
      元後，系爭借款尚欠本金90萬2,078 元，故當時之債權金
      額含利息、違約金應為16,90 萬2,078 元，而被告乙○○
      得主張免責之限度為1,920 萬元，故被告乙○○得主張其
      就系爭借款之債務全部免責，原告對於保證人被告乙○○
      已無可請求之權利。原告雖抗辯被告乙○○仍願意負保證
      之責云云，惟此為被告乙○○所否認，原告亦未提出任何
      證據證明被告乙○○仍願意繼續就所餘債務負保證之責，
      故原告上開抗辯雖非可採。從而，原告請求對被告丁○○
      之財產執行無效果時，被告乙○○應負清償之責，洵屬無
      據，不能允許，應予駁回。
（三）訴訟費用負擔之依據：民事訴訟法第79條、民法第85條第
      1項後段。
中    華    民    國    98    年    12    月    31    日
                  民事第一庭  法  官  黃珮禎
以上正本證明與原本無異。
如對本判決上訴，應於判決送達後20日內向本院提出上訴狀。
中    華    民    國    98    年    12    月    31    日
                              書記官  劉奕湘

司法院資訊處製作；財團法人民間司法改革基金會備份。
